【裁判字號】    99,交聲,214
【裁判日期】    990331
【裁判案由】    違反道路交通管理處罰條例聲明異議
【裁判全文】
臺灣士林地方法院交通事件裁定          99年度交聲字第214號
原處分機關  臺北市交通事件裁決所
異  議  人
即受處分人  甲○○
                    之2
上列異議人即受處分人因違反道路交通管理處罰條例案件，對於
臺北市交通事件裁決所於民國99年2 月10日所為之處分（原處分
案號：北市裁罰字第裁22-AEX096090號）聲明異議，本院裁定如
下：
    主  文
原處分撤銷。
甲○○不罰。
    理  由
一、原處分意旨略以：異議人即受處分人於民國99年1 月19日17
    時56分許，騎乘其所有車牌號碼DXD-576 號輕型機車（下稱
    系爭機車），行經臺北市○○路、光復南路口，因違規闖紅
    燈，員警指揮其停車受檢，竟仍加速逃逸，經警逕行舉發其
    有「紅燈左轉」（受處分人對此部分違規已繳納罰鍰完畢）
    、「違反處罰條例之行為，拒絕停車接受稽查而逃逸」之違
    規，依道路交通管理處罰條例第60條第1 項之規定，裁處罰
    鍰新臺幣（下同）3,000 元，並依同條例第63條第1 項第1
    款規定記違規點數1 點云云。
二、異議意旨略以：受處分人於上開時間急著趕回家照顧視障之
    配偶，車水馬龍中看到光復南路紅燈轉綠燈，從基隆路直接
    左轉到光復南路，以致造成紅燈左轉之違規，受處分人願意
    接受此部分處罰，惟受處分人斯時並未察覺有員警揮動指揮
    棒，也未聽到哨聲，絕無「拒絕停車接受稽查而逃逸」情事
    ，請求撤銷原處分等語。
三、按認定犯罪事實所憑之證據，雖不以直接證據為限，間接證
    據亦包括在內。然而無論直接證據或間接證據，其得為訴訟
    上之證明者，須於通常一般之人均不致有所懷疑，而得確信
    其為真實之程度者，始得據為有罪之認定。倘其證明尚未達
    此一程度，而有合理之懷疑存在，而無從使事實審法院得有
    罪之確信時，即應由法院為諭知被告無罪之判決（最高法院
    76年度臺上字第4986號判例參照）。又法院受理交通事件，
    準用刑事訴訟法之規定，道路交通管理處罰條例第89條前段
    定有明文，是以法院審理行為人違反道路交通管理處罰條例
    案件時，當有其適用。從而法院於審理行為人違反道路交通
    管理處罰條例案件，如就原處分機關所認定之行為人違規事
    實仍有合理之懷疑，而無法確信行為人確有該當於道路交通
    管理處罰條例各該處罰條文之構成要件事實時，即應依罪疑
    唯輕之原則，為受處分人有利之認定。又汽車駕駛人駕駛汽
    車有違反本條例之行為，經交通勤務警察或依法令執行交通
    稽查任務人員制止時，不聽制止或拒絕停車接受稽查而逃逸
    者，處新臺幣3,000 元以上6,000 元以下罰鍰，並記違規點
    數1 點，道路交通管理處罰條例第60條第1 項、同條例第63
    條第1 項第1 款分有明定，依上開裁罰條文之構成要件觀之
    ，汽車駕駛人除客觀上須有拒絕停車接受稽查之情事，主觀
    上尚須該駕駛人知悉自己遭員警攔停擬進行稽查而仍然逃逸
    ，始克相當，若汽車駕駛人主觀上不知遭員警攔停而離去，
    尚不能依上開規定予以裁罰。經查，證人即舉發本件違規之
    員警乙○○證稱：伊於上開時間執行17時至19時之交通整蝢
    勤務，站在基隆路與光復南路口之西南角，斯時基隆路為紅
    燈，僅系爭機車一部車輛從基隆路左轉過來，伊用紅色反光
    指揮棒攔停受處分人，並且以哨音、手勢，作勢要受處分人
    停車，伊與受處分人之距離約10幾公尺左右，伊揮了兩、三
    下，就走到路旁，系爭機車騎在光復南路快車道，受處分人
    戴半罩式安全帽、戴口罩，騎過員警前面時並未減速，伊不
    知道受處分人之視線有無與伊之視線接觸，當時天色只餘一
    點點光線，路燈已亮起，交通流量很大等語（本院卷第20頁
    背面、第21、22頁），依證人乙○○上開證述，可徵上揭基
    隆路、光復南路口於違規時間車流量大，員警站在路旁、系
    爭機車騎在光復南路內側快車道，員警距離系爭機車達10幾
    公尺，且天色已昏暗，依上開交通流量、天色、員警攔停時
    之距離等情狀，堪認受處分人辯稱其未看到員警指揮停車、
    未聽到員警哨音等語，尚非不能採信；證人乙○○雖證稱：
    受處分人看到員警要攔停，就停在基隆路、光復南路分隔島
    ，作勢要往基隆路迴轉，然後才從光復南路加速逃逸，伊看
    到系爭機車車身傾斜，有左轉啟動的樣子云云（本院卷第21
    頁正、背面），惟查，上開路口於基隆路為紅燈時，光復南
    路東西向之燈號係三興國小往光復南路方向先變綠燈，接下
    來為光復南路往三興國小方向變綠燈，此際光復南路東西雙
    向均為綠燈，經證人乙○○證述在卷（本院卷第21頁），並
    有道路交通事故現場圖1 紙在卷可稽（本院卷第25頁），而
    受處分人辯稱：伊看到光復南路往三興國小方向為綠燈，隨
    即從基隆路左轉等語（本院卷第23頁正面），當時光復南路
    東向雙向均為綠燈，亦有證人乙○○證述可稽（本院卷第23
    頁背面），足見受處分人從基隆路左轉光復南路時，光復南
    路東西雙向均為綠燈，有車輛通行，受處分人於基隆路闖紅
    燈左轉時，自須停在基隆路中間分隔島等候光復南路無車輛
    通過之際，才能進行左轉，且受處分人本即擬左轉，系爭機
    車當然呈現左轉啟動之情形，縱受處分人如證人乙○○所稱
    有停在基隆路之分隔島，尚無從依證人乙○○證稱系爭機車
    在基隆路、光復南路分隔島停下、機車左轉啟動，遽認受處
    分人有看到員警攔停蓄意逃逸；進者，嗣後受處分人未在基
    隆路上迴轉，而仍左轉至光復南路，益證受處分人並非看到
    員警後在基隆路分隔島處意圖迴轉逃逸，否則受處分人何不
    在基隆路迴轉後逃逸，竟仍左轉至光復南路？抑且，舉發員
    警並未能確定受處分人於上開時地有看見員警、知悉將遭攔
    停，而蓄意拒絕接稽查逃逸，揆諸上開說明，依罪疑唯輕，
    有利被告之原則，尚難逕認受處分人主觀上有拒絕接受稽查
    逃逸之意。
四、綜上所述，本件依現有卷證，並無證據足資證明受處分人主
    觀上有拒絕停車接受稽查而逃逸之故意或過失，原處分遽為
    裁罰，尚有未洽。受處分人異議為有理由，爰撤銷原處分，
    改諭知受處分人不罰。
據上論斷，依道路交通案件處理辦法第20條前段，裁定如主文。
中    華    民    國    99    年    3     月    31    日
                    交通法庭法  官  陳美彤
以上正本證明與原本無異。
如不服本裁定應於送達後5日內向本院提出抗告狀。
                            書記官  吳旻玲
中    華    民    國    99    年    3     月    31    日

司法院資訊處製作；財團法人民間司法改革基金會備份。
